臺灣高雄地方法院刑事判決　　　　　　110年度審訴字第381號
公　訴　人　臺灣高雄地方檢察署檢察官
被　　　告　林信宏


上列被告因妨害秩序案件，經檢察官提起公訴（109 年度偵字第
20598 號），因被告於準備程序進行中，就被訴事實為有罪之陳
述，經受命法官告知簡式審判程序之旨，並聽取被告與公訴人之
意見後，由本院合議庭裁定由受命法官獨任依簡式審判程序審理
，判決如下：
    主  文
丙○○犯首謀聚眾下手實施強暴脅迫罪，累犯，處有期徒刑柒月
。扣案之冥紙壹捆及文宣品參拾伍張，均沒收。 
    事  實
一、丙○○於民國109 年1 月8 日晚間10時許，在高雄市林園區
    某友人住處與丁○○、癸○○、戊○○、庚○○、壬○○及
    甲○○（丁○○、癸○○、戊○○、庚○○、壬○○及甲○○涉犯妨害秩序部分，本院另行審結）等人喝酒聊天之際，
    因丙○○提及曾與陳南雄有債務糾紛，丙○○即基於首謀聚
    眾下手實施強暴脅迫，及以加害他人生命、身體之恐嚇犯意
    ，丁○○、癸○○、戊○○、庚○○、壬○○及甲○○則基
    於共同聚眾施強暴脅迫助勢之犯意聯絡，由丙○○駕駛車號
    000-0000號汽車搭載丁○○及癸○○、庚○○駕駛車號0000
    -00號汽車搭載戊○○及壬○○、甲○○駕駛車號000-0000
    號汽車，於109年1月8日晚間11時44分許，抵達高雄市前鎮
    區瑞隆路與崗山西街口後下車，由丁○○攜帶冥紙及文宣品
    夥同其餘6人步行至陳南雄位於高雄市○鎮區○○○街000號
    住處前之公共場所，由丙○○下手撒冥紙及文宣品，丁○○
    、癸○○、戊○○、庚○○、壬○○及甲○○等人則在場助
    勢叫囂，造成公眾恐懼，妨害社會秩序，並致當時在住處內
    陳南雄之配偶辛○○心生恐懼，致生危害於安全，嗣經辛○○報警處理，為警循線查悉上情，並扣得丙○○所有之冥紙
    1捆及文宣品35張。
二、案經高雄市政府警察局林園分局報告臺灣高雄地方檢察署檢
    察官偵查後起訴。
    理  由
一、程序方面：
    本件被告丙○○所犯均係死刑、無期徒刑、最輕本刑為3 年
    以上有期徒刑以外之罪，其於準備程序進行中就被訴事實為
    有罪之陳述，經受命法官告知簡式審判程序之旨，並聽取當
    事人之意見後，本院合議庭認無不得或不宜改依簡式審判程
    序進行之情形，爰依刑事訴訟法第273 條之1 第1 項規定，
    裁定由受命法官獨任進行簡式審判程序。又本件所引屬於審
    判外陳述之傳聞證據，依同法第273 條之2 規定，不受第15
    9 條第1 項關於傳聞法則規定之限制，依法有證據能力，合
    先敘明。
二、認定犯罪事實所憑之證據及其理由：
    上開犯罪事實，業據被告坦承不諱，核與同案被告丁○○、
    癸○○、戊○○、庚○○、壬○○、甲○○、證人即告訴人
    辛○○證述相符，並有路口監視器光碟、監視器翻拍照片、
    現場照片、路口監視器位置圖、承辦員警查訪表在卷可稽，
    足認被告前揭任意性自白，與事實相符，堪予採信。從而，
    本案事證明確，被告上開犯行，均堪認定，應依法論科。
三、論罪科刑：
  ㈠新舊法比較：
  ⒈按「行為後法律有變更者，適用行為時之法律。但行為後之
    法律有利於行為人者，適用最有利於行為人之法律」，刑法
    第2 條第1 項定有明文。
  ⒉經查，被告行為後，刑法第150 條於109 年1 月15日修正公
    布，並於109 年1 月17日生效施行，修正前刑法第150 條原
    規定：「公然聚眾，施強暴脅迫者，在場助勢之人，處1 年
    以下有期徒刑拘役或9000元以下罰金。首謀及下手實施強暴
    脅迫者，處6月以上5年以下有期徒刑」；修正後則規定：「
    （第一項）在公共場所或公眾得出入之場所聚集3 人以上，
    施強暴脅迫者，在場助勢之人，處1 年以下有期徒刑、拘役
    或10萬元以下罰金；首謀及下手實施者，處6 月以上5 年以
    下有期徒刑。（第二項）犯前項之罪，而有下列情形之一者
    ，得加重其刑至二分之一：一、意圖供行使之用而攜帶兇器
    或其他危險物品犯之。二、因而致生公眾或交通往來之危險
    。」，經比較新舊法之結果後，修正後之規定，顯然並未較
    有利於被告，以修正前規定較有利，依刑法第2 條第1 項前
    段規定，本件被告所犯應適用其行為時即修正前刑法第150
    條之規定。
  ㈡罪名：
  ⒈核被所為，係犯修正前刑法第150 條後段之首謀聚眾下手實
    施強暴脅迫罪、刑法第305 條之恐嚇危害安全罪。被告以一
    行為觸犯首謀聚眾下手實施強暴脅迫罪、恐嚇危害安全罪，
    為想像競合犯，應依刑法第55條規定，從一重之首謀聚眾下
    手實施強暴脅迫罪處斷。
  ⒉按共犯在學理上，有「任意共犯」與「必要共犯」之分，前
    者指一般原得由一人單獨完成犯罪而由二人以上共同實施之
    情形，當然有刑法總則共犯規定之適用；後者係指須有二人
    以上之參與實施始能成立之犯罪而言。且「必要共犯」依犯
    罪之性質，尚可分為「聚合犯」與「對向犯」，其二人以上
    朝同一目標共同參與犯罪之實施者，謂之「聚合犯」，如刑
    法分則之公然聚眾施強暴、脅迫罪、參與犯罪結社罪、輪姦
    罪等是，因其本質上即屬共同正犯，故除法律依其首謀、下
    手實施或在場助勢等參與犯罪程度之不同，而異其刑罰之規
    定時，各參與不同程度犯罪行為者之間，不能適用刑法總則
    共犯之規定外，其餘均應引用刑法第28條共同正犯之規定（
    最高法院81年台非字第233 號判例意旨參照）。準此，被告
    所犯首謀聚眾下手實施強暴脅迫罪部分，與施強暴脅迫而在
    場助勢之同案被告丁○○、癸○○、戊○○、庚○○、壬○○及甲○○，因渠等間之參與犯罪程度顯然有別，揆諸前揭
    說明，無從成立共同正犯，附此敘明。
  ㈢刑之加重事由：
    被告前因販賣、轉讓毒品案件，經本院以102 年度訴字第10
    13號判處有期徒刑3 年、1 年6 月、6 月（6 月部分未經上
    訴而確定），被告就判處有期徒刑3 年、1 年6 月部分提起
    上訴，經臺灣高等法院高雄高分院以103 年度上訴字第839 
    號判決部分撤銷改判為有期徒刑1 年6 月（有期徒刑3 年部
    分）、部分上訴駁回（有期徒刑1 年6 月部分）確定，上開
    3 罪嗣經臺灣高等法院高雄高分院以104 年度聲字第215 號
    裁定定應執行有期徒刑2 年6 月確定，於106 年9 月22日縮
    短刑期假釋出監並付保護管束，於107 年7 月19日保護管束
    期滿未經撤銷視為執行完畢等節，有臺灣高等法院被告前案
    紀錄表在卷可查，被告於受有期徒刑執行完畢後，5 年以內
    故意再犯本件有期徒刑以上之罪，為累犯。而司法院釋字第
    775 號解釋文及理由之意旨，係指構成累犯者，不分情節，
    一律加重最低本刑，於不符合刑法第59條所定要件之情形下
    ，致生行為人所受之刑罰超過其所應負擔罪責之個案，不符
    罪刑相當原則、比例原則。於此範圍內，在修正前，為避免
    發生上述罪刑不相當之情形，法院就該個案應裁量是否加重
    最低本刑；依此，該解釋係指個案應量處最低法定刑、又無
    法適用刑法第59條在內減輕規定之情形，法院應依此解釋意
    旨裁量不予加重最低本刑（最高法院108年度台上字第338號
    判決意旨參照），本院審酌被告之累犯及本件犯罪情節，認
    並無該解釋意旨所指情事，故本案被告仍應依刑法第47條第
    1 項累犯規定加重其刑。
  ㈣刑罰裁量：
    爰以行為人之責任為基礎，審酌被告不思以理性方法或循法
    律途徑解決其與告訴人配偶間之債務糾紛，竟邀集同案被告
    丁○○等人至告訴人住處外公然聚眾，並在場撒冥紙及文宣
    品，對公眾安寧及社會安全秩序造成相當程度之危害，並致
    告訴人心生畏懼，所為實有不該，惟念其犯後坦承犯行，態
    度尚可，兼衡其教育程度、經濟（涉個人隱私，詳卷）、累
    犯以外之前科素行（詳卷附臺灣高等法院被告前案紀錄表）
    等一切情狀，量處如主文所示之刑。
四、沒收：
    扣案之冥紙1 捆及文宣品35張為被告所有為本件犯行所用之
    物，據被告供陳在卷（見警卷第8 頁），均應依刑法第38條
    第2 項前段規定宣告沒收。
據上論斷，應依刑事訴訟法第273 條之1 第1 項、第284 條之1 
、第299 條第1 項前段，刑法第2 條第1 項、第305 條、第55條
、第47條第1項、第38條第2項前段，修正前刑法第150條後段，
判決如主文。
本案經檢察官己○○提起公訴，檢察官乙○○到庭執行職務。
中    華    民    國   110    年    11    月     16   日
                  刑事第五庭  法  官    陳銘珠
以上正本證明與原本無異。
如不服本判決應於收受送達後20日內向本院提出上訴書狀，並應
敘述具體理由；如未敘述上訴理由者，應於上訴期間屆滿後20日
內向本院補提理由書（均須按他造當事人之人數附繕本）「切勿
逕送上級法院」。
因疫情而遲誤不變期間，得向法院聲請回復原狀。
中    華    民    國   110    年    11    月    16    日
                              書記官    黃靖媛
附錄本案論罪科刑法條：
《中華民國刑法第305條》
以加害生命、身體、自由、名譽、財產之事，恐嚇他人致生危害
於安全者，處二年以下有期徒刑、拘役或九千元以下罰金。
《修正前中華民國刑法第150條》
公然聚眾，施強暴、脅迫者，在場助勢之人，處一年以下有期徒
刑、拘役或九千元以下罰金；首謀及下手實施強暴脅迫者，處六
月以上五年以下有期徒刑。